臺灣高等法院刑事判決
111年度交上易字第177號
上  訴  人  
即  被  告  吳成棟



指定辯護人  陳宜君律師(義務辯護)
上列上訴人因過失傷害案件，不服臺灣新竹地方法院111年度交
易字第65號，中華民國111年4月25日第一審判決（起訴案號：臺
灣新竹地方檢察署110年度偵字第11409號），提起上訴，本院判
決如下：
    主  文
上訴駁回。
吳成棟緩刑貳年，並按如附表所示之履行條件給付民事和解金。
    犯罪事實
一、吳成棟於民國110年7月26日上午7時47分許，騎乘車牌號碼0
    00-0000號普通重型機車沿新竹縣湖口鄉中平路由東往西方
    向行駛，行經中平路與台31線交岔路口處時，本應注意車輛
    行經設有號誌管制之路口，應依號誌指示行駛，而依當時狀
    況並無不能注意之情事，竟未依號誌管制行駛而貿然闖越紅
    燈，適有劉彥欣騎乘車牌號碼000-000號普通重型機車，沿
    新竹縣湖口鄉台31線由北往南方向行駛至上開交岔路口，因
    閃避不及，兩車因而發生碰撞，致劉彥欣受有左側踝部壓砸
    傷、左側足部開放性傷口、左側足部舟狀骨移位閉鎖性骨折
    、左側距骨骨折、外踝撕脫骨折等傷害。
二、案經劉彥欣訴由新竹縣政府警察局新湖分局報告臺灣新竹地
    方檢察署檢察官偵查起訴。
    理  由
壹、程序部分：
    本院認定事實所引用之下列證據資料（包含供述證據、文書
    證據等），並無證據證明係公務員違背法定程序所取得。又
    檢察官、被告吳成棟於原審準備程序、審理時及本院審理時
    ，及被告之指定辯護人於本院審理時，對原審及本院所提示
    之被告以外之人審判外之供述，包括供述證據、文書證據等
    證據，就證據能力均未表示爭執，且迄言詞辯論終結前並未
    聲明異議，亦無顯有不可信之情況與不得作為證據之情形，
    本院審酌上開證據資料製作時之情況，尚無違法不當及證明
    力明顯過低之瑕疵，認為以之作為證據應屬適當，是依刑事
    訴訟法第159條至第159條之5規定，本院所引用供述證據及
    文書證據等，均有證據能力。
貳、實體部分：
一、事實之認定： 　　 
  ㈠訊據上訴人即被告吳成棟對於上開犯罪事實，迭於警詢、偵
    查、原審及本院審理時均坦承不諱（見偵卷第7、8、70、71
    頁；原審卷第38至44頁；本院卷第58、62、63頁），核與告
    訴人劉彥欣於警詢時之證述情節相符（見偵卷第17、18頁）
    ，並有道路交通事故談話紀錄表、天成醫療財團法人天晟醫
    院診斷證明書、舉發違反道路交通管理事件通知單、道路交
    通事故肇事人自首情形紀錄表、證號查詢機車駕駛人、車輛
    詳細資料報表之電腦列印資料、新竹縣政府警察局道路交通
    事故現場圖、道路交通事故調查報告表㈠㈡、現場照片10張及
    監視器影像擷圖照片4張（見偵卷第9、11至13、15、16、23
    、24至34頁），足信為真實。
　㈡按駕駛人駕駛汽車，除應遵守道路交通標誌、標線、號誌之
    指示，道路交通安全規則第90條第1項前段定有明文。本件
    被告於上開時、地，騎乘機車沿新竹縣湖口鄉中平路由東往
    西通過與台31縣交岔路口，本負有上開注意義務，且依當時
    天晴、日間自然光線、柏油路面乾燥、無缺陷、道路無障礙
    物，視距良好等情狀，客觀上並無不能注意之情事，被告仍
    闖紅燈穿越本案交岔路口，與沿新竹縣湖口鄉台31線由北往
    南方向行駛至劉彥欣之機車發生碰撞，致告訴人倒地受傷，
    被告自有過失行為，天成醫療財團法人天晟醫院診斷證明書
　　、新竹縣政府警察局道路交通事故現場圖、道路交通事故調
    查報告表㈠㈡在卷可佐，故本件告訴人受傷確因被告之過失所
    致，是被告之過失行為與告訴人之傷害結果間確有相當因果
    關係。　
  ㈢綜上所述，被告出於任意性之自白核與事實相符。本件案事
    證明確，被告上開過失傷害之犯行，洵堪認定，應依法論科
    。
二、論罪之說明：
  ㈠核被告所為，係犯刑法第284條前段之過失傷害罪。
　㈡本件被告肇事後，於有偵查犯罪權限之公務員知悉肇事人姓
    名前，即向據報前往現場處理之警員承認其為肇事人之情，
    有新竹縣政府警察局新湖分局湖口派出所道路交通事故肇事
    人自首情形紀錄表在卷可憑（見偵卷第16頁），被告對於未
    發覺之犯罪自首而接受裁判，符合自首要件，爰依刑法第62
    條前段之規定，減輕其刑。
三、維持原判決及駁回上訴之理由：
  ㈠本院綜合調查證據結果，認原審以被告犯罪事證明確，據以
    論罪科刑，並審酌被告駕車行駛至交岔路口未遵守燈光號誌
    指示而肇事，致告訴人劉彥欣受有起訴書事實欄所載之傷勢
    ，其身心所受傷害非輕，且被告於本件事故為未遵守燈光號
    誌指示於交岔路口停等，竟貿然闖越紅燈直行通過交岔路口
    ，因而肇致本件交通事故，而與告訴人發生碰撞之過失情節
    ，念及被告犯後坦承犯行之態度，併參酌其素行(見本院被
    告前案紀錄表)，及其自述國小肄業之智識程度，無業，獨
    居、打零工、領老人年金維生等家庭生活、經濟狀況(見原
    審卷第43頁、本院卷第62頁)及被告有意願和解，惜無能力
    賠償，致無法達成民事和解，有原審刑事報到單及筆錄在卷
    可參（見原審卷第33、39頁）等一切情狀，量處有期徒刑3
    月，如易科罰金，以新台幣（下同）1千元折算1日。
　㈡經核其認事用法及量刑均為妥適。被告吳成棟上訴以原判決
    量刑太重，指摘原判決不當。然按刑之量定，係實體法上賦
    予法院得為自由裁量之事項，倘其量刑已以行為人之行為罪
    責為基礎，並斟酌刑法第57條各款所列情狀，在法定刑度內
    ，酌量科刑，如無偏執一端，致明顯失出失入情形，上級審
    法院即不得單就量刑部分遽指為不當或違法（最高法院75年
    度台上字第7033號判決意旨參照）；本件經原判決逐一剖析
    ，並就卷內證據資料參互審酌，認定被告吳成棟確有騎乘前
    開機車上路，因而肇事致告訴人受有傷害之犯行，關於上訴
    所指事由之科刑部分，已依刑法第57條各款所列情狀，審酌
    上開各情，在適法範圍內行使其量刑之裁量權，核無違法或
    不當之情形，業經本院詳述如前；被告騎乘機車貿然闖越紅
    燈直行通過交岔路口，因而肇致本件交通事故，其過失程度
    重大，告訴人受有前開多處骨折之傷害，傷勢不輕，雖被告
    坦承犯行，於本院審理時終能與告訴人達成民事和解，惟目
    前僅當庭支付3千元，嗣後按月支付1千元，原審亦以被告符
    合自首規定而減輕其刑，所量處之3月有期徒刑，罪刑相當
    ，不宜再減輕其刑。是被告之上訴，為無理由，應予駁回。
四、緩刑之宣告：
  ㈠被告前於106年因幫助詐欺案件，經臺灣新竹地方法院判處拘
    役30日，如易科罰金，以1千元折算1日，緩刑2年，並於109
    年1月2日確定，現緩刑期滿其刑之宣告失其效力；且其未
　　曾因故意犯罪受有期徒刑以上刑之宣告，有本院被告前案紀
    錄表在卷可稽。被告於警詢、偵查、原審及本院審理時始終
    坦承犯行，並於本院審理時與告訴人劉彥欣達成民事和解，
    且被告與告訴人和解之內容略為：「吳成棟願給付劉彥欣9
    萬元，給付方式為先於111年8月10日當庭給付3千元，餘款8
    萬7千元自111年9月5日起，於每月5日前給付1千元，至全部
    清償完畢為止。」等語，且告訴人亦於本院審理時表示同意
    給予被告附條件緩刑，有本院審判筆錄、111年度交附民字
    第55號和解筆錄附卷可憑 （見本院卷第57、63、65、66頁
    ），本院信被告經此偵審教訓，當知所警惕，而無再犯之虞
    ，本院認其所宣告之刑皆以暫不執行為適當，爰依刑法第74
    條第1項第1款之規定宣告緩刑2年。
  ㈡本院斟酌前情，一方面考量被告經濟狀況，另一方面亦希告
    訴人能確實獲得被告之賠償，而非僅執前開和解筆錄而取得
    形式上之民事執行名義，為告訴人利益計，以期被告能確實
    履行其與告訴人約定給付告訴人9萬元和解金之和解條件，
    除當庭給付告訴人收受之3千元外，其餘8萬7千元部分，爰
    併依刑法第74條第2項第3款之規定，令被告應於每月5日前
    按月給付1千元至全部清償完畢為止，如一期不履行，視為
    全部到期，若被告於緩刑期間不履行此負擔，且情節重大，
    足認原宣告之緩刑難收其預期效果，而有執行刑罰之必要者
    ，檢察官得依刑法第75條之1第1項第4款之規定，聲請撤銷
    本件緩刑之宣告。又被告不履行和解條件，除執行檢察官得
    聲請撤銷被告之緩刑外，告訴人亦得循民事途徑向被告聲請
    強制執行，附此說明。
據上論斷，應依刑事訴訟法第368條，刑法第74條第1項第1款、
第2項第3款，判決如主文。
本案經檢察官葉子誠提起公訴，檢察官許鈺茹到庭執行職務。
中　　華　　民　　國　　111 　年　　9 　　月　　7 　　日
　　　　　　　　　刑事第十七庭  審判長法　官  鄭水銓
　　　　　　　　　　　　　　　　　    法　官  姜麗君
　　　　　　　 　 　　　　　　　　　　法　官  黃雅芬
以上正本證明與原本無異。
不得上訴。
                                      書記官  鄭雅云
中　　華　　民　　國　　111 　年　　9 　　月　　7 　　日
附表：（緩刑條件）
被告吳成棟應給付告訴人劉彥欣新臺幣（下同）8萬7千元，並自
民國111年9月5日起，按月於每月5日前給付1千元至全部清償完
畢為止，如一期不履行，視為全部到期。

附錄：本案論罪科刑法條全文　
刑法第284條：
因過失傷害人者，處1年以下有期徒刑、拘役或10萬元以下罰金
；致重傷者，處3年以下有期徒刑、拘役或30萬元以下罰金。